臺灣高雄地方法院民事判決　　　　　　93年度簡上字第319號
上　訴　人　甲○○
兼 上 1 人
法定代理人
及 下 1 人
訴訟代理人　乙○○
上　訴　人　丁○○
　　　　　　戊○○
被　上訴人　丙○○
當事人間返還不當得利事件，上訴人對於民國93年9 月27日本院
高雄簡易庭93年度雄簡字第4455號第一審判決提起上訴，甲○○
、丁○○並為訴之擴張，本院於94年9 月26日言詞辯論終結，判
決如下：
  主  文
上訴駁回。
甲○○、丁○○擴張之訴駁回。
第二審訴訟費用由上訴人負擔；擴張之訴訴訟費用由上訴人甲○○、丁○○負擔。
  事實及理由
壹、程序部分：
一、上訴人甲○○經本院以93年度禁字第18號宣告禁治產，並選
    任乙○○為其監護人，業經本院調取該卷宗核閱無訛，是上
    訴人乙○○為上訴人甲○○之法定代理人，合先敘明。
二、上訴人戊○○經合法通知，未於言詞辯論期日到場，核無民
    事訴訟法第386 條所列各款情形，爰依被上訴人之聲請，由
    其一造辯論而為判決。
三、按訴之變更或追加，非經他造同意，不得為之。但第255 條
    第1 項第2 款至第6 款情形，不在此限，按民事訴訟法第43
    6 條之1 第3 項準用同法第446 條第1 項定有明文。又訴狀
    送達後，原告不得將原訴變更或追加他訴，但擴張或減縮應
    受判決事項之聲明者，不在此限，民事訴訟法第255 條第1
    項第3 款亦定有明文。查上訴人於原審聲明：被上訴人應自
    91年2 月起至93年7 月止，按月給付上訴人新臺幣（下同）
    11,000元，意即按月給付上訴人各2,750元。上訴人甲○○
    於本院擴張聲明為：被上訴人應自91年2 月9 日起至93年7
    月8 日止，按月給付甲○○6,000 元；上訴人丁○○於本院
    擴張聲明為：被上訴人應自91年2 月9 日起至93年7 月8 日
    止，按月給付丁○○3,000 元，核與前揭規定，並無不合，
    應予准許。
貳、實體部分：
一、上訴人主張：坐落高雄市○○區○○段851 地號土地及其上
    建號1123即門牌高雄市○○區○○街13號之建物（下稱系爭
    房地）係上訴人甲○○、乙○○、丁○○、戊○○與被上訴
    人所共有，上訴人甲○○應有部分18分之6 、丁○○應有部
    分18分之3 、上訴人乙○○、戊○○應有部分各18分之1、
    被上訴人應有部分18分之3 ，其餘應有部分為訴外人潘明嬋
    等人所有。系爭房地原係上訴人甲○○居住使用，然被上訴
    人於91年2 月間，將上訴人甲○○趕出系爭房地，由被上訴
    人全家居住使用，上訴人欲返回使用回系爭房地，均遭被上
    訴人拒絕，並報警將上訴人趕出。系爭房地租金以每月
    18,000元計算，被上訴人自91年2 月9 起至93年7 月8 日止
    ，占用系爭房地計30個月，以上訴人應有部分合計18分之11
    計算，被上訴人應按月給付上訴人11,000元（18,000×11
    ／18＝11,000），爰依不當得利法律關係，聲明：被上訴人
    應給付上訴人11,000元（意即上訴人每人各2,750 元）。〔
    原審判決上訴人敗訴，上訴人提起上訴，甲○○、丁○○於
    本院審理中擴張對被上訴人之請求，乙○○則於本院審理中
    撤回其中1,750 元之上訴，撤回部分業已確定〕。上訴人甲○○於本院上訴及擴張聲明，求為判決：原判決廢棄，被上
    訴人自91年2 月9 起至93年7 月8 日止，按月給付甲○○6,
    000 元；上訴人丁○○於本院上訴及擴張聲明，求為判決：
    原判決廢棄，被上訴人自91年2 月9 起至93年7 月8 日止，
    按月給付丁○○3,000 元；上訴人乙○○於本院聲明：原判
    決廢棄，被上訴人自91年2 月9 起至93年7 月8 日止，按月
    給付乙○○1,000 元；上訴人戊○○於本院聲明：原判決廢
    棄，被上訴人應自91年2 月9 起至93年7 月8 日止，按月給
    付戊○○2,750元。
二、被上訴人則以：伊於72年結婚時，父親車禍受傷，父母及兄
    姊要求伊住在系爭房地照顧父母親。伊一家人雖居住於系爭
    房地，然並未將上訴人甲○○趕出系爭房地，也未阻止上訴
    人使用系爭房地，2 樓仍保留有母親甲○○之房間，目前係
    戊○○之子潘明模在使用。因乙○○曾多次返回系爭房地騷
    擾，打破門窗門鎖、家具、電腦等，並打被上訴人之小孩，
    被上訴人不得已才報警，並聲請保護令等語，資為抗辯，並
    於本院答辯聲明，求為判決：駁回上訴人之上訴及擴張之訴
    。
三、兩造不爭執之事實：上訴人甲○○、乙○○、丁○○、戊○○與被上訴人因繼承關係，而取得系爭房地之應有部分，上
    訴人甲○○應有部分18分之6 、上訴人乙○○及戊○○應有
    部分各18分之1 、上訴人丁○○應有部分18分之3 ，被上訴
    人應有部分為18分之3 。
四、兩造爭執事項：上訴人依不當得利之法律關係，請求被上訴
    人給付所受利益，有無理由？被上訴人使用系爭房地之面積
    為何？上訴人以系爭房地每月18,000元計算損害金，有無理
    由？茲論敘如下：
（一）上訴人依不當得利之法律關係，請求被上訴人給付所受利
      益，有無理由？
 1、按無法律上之原因而受利益，致他人受損害者，應返還其利
    益。雖有法律上之原因，而其後已不存在者，亦同。民法第
    179 條定有明文。故依不當得利之法則請求返還不當得利，
    以無法律上之原因而受利益，致他人受有損害為其要件，倘
    受有利益並非無法律上之原因，即與不當得利之要件不符。
 2、查被上訴人使用部分系爭房地一節，固據被上訴人自承無訛
    。然被上訴人於72年間結婚後，居住在系爭房地，係經系爭
    房地當時之所有權人即兩造之父親同意一節，業經上訴人具
    狀陳明屬實（見上訴人93年9 月1 日陳明狀）。參以證人即
    兩造之妹潘明妹到庭證稱：被上訴人結婚後本來要搬出去，
    因父親車禍受傷，家中無其他兄弟姊妹，故被上訴人留在家
    中等語（見原審93年9 月7 日筆錄），是被上訴人辯稱：伊
    於72年結婚後，父親車禍受傷，父母要求伊住在家中照顧父
    母等情，堪信屬實。從而，被上訴人既係經系爭房地原所有
    權人即兩造之父親同意，而使用系爭房地，則上訴人繼承其
    父親之遺產，於依法對被上訴人另為終止同意之意思表示前
    ，自應受其父親同意被上訴人使用系爭房地所拘束。
 3、上訴人雖主張被上訴人於91年2 月間，將上訴人甲○○趕出
    系爭房地，上訴人欲返回使用回系爭房地，均遭被上訴人拒
    絕云云，然此為被上訴人所否認。況上訴人乙○○於本院自
    陳：被上訴人並未表示不讓伊等居住等語（見本院卷第43頁
    ），又證人潘明妹亦證稱：被上訴人並未阻止其他共有人搬
    回使用系爭房地等語（見原審93年9 月7 日筆錄），均與上
    訴人上開主張相左，故上訴人主張被上訴人拒絕上訴人使用
    系爭房地云云，自難採信。
 4、綜上，被上訴人既係經原所有權人即兩造之父同意而使用系
    爭房地，即非無法律上之原因，是上訴人依據民法第179 條
    不當得利之法律關係，訴請被上訴人給付損害金，自有未合
    ，不應准許。
（二）上訴人依據民法第179 條不當得利法律關係，訴請被上訴
      人給付損害金，並無所據，則上開關於被上訴人使用系爭
      房地之面積為何；上訴人以系爭房地每月18,000元計算損
      害金，有無理由等爭點，自無再論斷之必要，併此敘明。
五、綜上所述，上訴人戊○○、甲○○、丁○○訴請被上訴人自
    91年2 月起至93年7 月止，按月應給付其等2,750 元；上訴
    人乙○○訴請被上訴人自91年2 月9 日起至93年7 月8 日止
    ，按月給付1,000 元，均無理由，不應准許，原審為上訴人
    戊○○、乙○○、甲○○、丁○○敗訴判決，理由雖屬不同
    ，惟其結果並無二致，上訴人上訴求予廢棄改判，為無理由
    ，應予駁回。又上訴人甲○○於本院擴張請求被上訴人應自
    91年2 月9 日起至93年7 月8 日止，按月再給付3,250 元；
    上訴人丁○○則於本院擴張請求被上訴人應自91年2 月9 日
    起至93年7 月8 日止，按月再給付250 元，亦均無理由，應
    併予駁回。
六、本件事證已明，兩造其餘主張攻擊防禦方法及所提之證據，
    核與判決結果並無影響，爰不再一一論述，附此敘明。
七、據上論結，本件上訴人之上訴，暨上訴人甲○○、丁○○之
    擴張之訴，均無理由，依民事訴訟法第436 條之1 、第
    449 條、第385 條第1 項前段、第78條、第85條第1 項前段
    ，判決如主文。
中　　華　　民　　國　　94　　年　　9 　　月　　30　　日
                    民事第二庭  審判長法  官  鄭月霞
                                      法  官  邱泰錄
                                      法  官  蘇雅慧
正本係照原本作成。
本判決不得上訴。
中　　華　　民　　國　　94　　年　　9 　　月　　30　　日
                                      書記官  王淑娟
